【裁判字號】    91,自,394
【裁判日期】    920217
【裁判案由】    詐欺
【裁判全文】
臺灣臺北地方法院刑事裁定                          九十一年度自字第三九四號
    自  訴  人  乙○○  男  五.
    代  理  人  王申生律師
                吳金棟律師
                周建才律師
    被      告  丁○○  男  五.
右列被告因詐欺案件，經自訴人提起自訴，本院裁定如左：
    主  文
自訴駁回。
    理  由
一、自訴意旨略以：被告丁○○與丙○○、甲○○夫婦，共同意圖為自己不法之所有
    ，基於概括犯意聯絡，於民國九十年三月二十五日在台北市○○路○段四五六號
    三樓之二，佯與自訴人乙○○簽訂合作契約書，約定由自訴人投資被告等人興建
    位於新竹縣竹南鎮之親民學苑第二期工程新台幣（下同）六千萬元，被告等人則
    允諾提供土地負責興建，自訴人不疑有他，陷於錯誤，自同年三月十五日起陸續
    匯款多次至被告等人指定之敦親建設股份有限公司（下稱敦親公司）及甄穩建設
    股份有限公司（下稱甄穩公司）帳戶內，共計三千零二十萬元，充作上開工地水
    土保持工程經費。被告丙○○、甲○○復承上開概括犯意，佯以第一期工程款收
    尾名目，向自訴人再度調借七百餘萬元，被告丁○○亦於同年四月十五日打電話
    向自訴人借款五十萬元。嗣於九十一年五月二十日自訴人發現敦親公司突然結束
    營業，被告三人均尋覓無著，始知受騙。因認被告丁○○與被告丙○○、甲○○
    夫婦共犯刑法第三百三十九條第一項之詐欺取財罪嫌。
二、按法院或受命法官於自訴案件第一次審判期日前訊問及調查結果，如認為案件有
    刑事訴訟法第二百五十二條至第二百五十四條之情形者，得以裁定駁回其自訴，
    同法第三百二十六條第三項定有明文。又犯罪事實應依證據認定之，無證據不得
    推定其犯罪事實，刑事訴訟法第一百五十四條定有明文。自訴人在刑事訴訟法上
    為原告身份，對其所訴之事實應舉出證據，不能僅憑自訴人之陳述作為認定事實
    之唯一證據（最高法院七十二年度台上字第四三二二號判決參照），而刑事訴訟
    法上所謂認定犯罪事實之證據，係指足以認定被告確有犯罪行為之積極證據而言
    ，該項證據自須適合於被告犯罪事實之認定，始得採為斷罪資料，如未能發現相
    當證據，或證據不足以證明，自不能以推測或擬制之方法，以為裁判基礎（最高
    法院二十九年上字第三一０五號、四十年台上字第八六號判例可資參照）。
三、自訴人指被告丁○○與丙○○、甲○○夫婦共同涉有前開詐欺取財罪嫌，無非係
    以被告丁○○係敦親公司負責人，代表該公司與自訴人簽訂上開合作契約書，且
    與共犯丙○○係兄弟關係，復向其借款五十萬元等事實，為其主要論據。訊之被
    告丁○○固不否認係敦親公司負責人，並曾代表敦親公司與自訴人簽訂合約，復
    向自訴人借款五十萬元用以支應工程款各節，惟堅決否認有何詐欺犯行，辯稱：
    本件係其兄嫂丙○○、甲○○夫婦與自訴人洽談相關合作事宜，伊因擔任敦親公
    司名義負責人，故出面與自訴人簽訂上開合作契約，伊僅負責工地事務，對於相
    關財務問題並不清楚等語。
四、經查：
  (一)被告丁○○於前開時、地與自訴人簽訂合作契約，由自訴人投資六千萬元興建親
    民學苑第二期工程，嗣自訴人陸續匯款共計三千零二十萬元至被告丁○○擔任負
    責人之敦親公司及丙○○擔任負責人之甄穩公司所設之帳戶，供作支應工程款，
    詎丙○○卻未將上述匯款支應包商工程款，捲款潛逃，事後係由自訴人承擔相關
    債務完成工程各情，業據自訴人指訴綦詳，復為被告丁○○所不爭執，並經證人
    即甄穩公司會計蕭秋月及包商賴志明、高台生到庭證述在卷（見本院九十一年十
    月四日訊問筆錄），且有上開合作契約影本一份及世華聯合商業銀行、華南商業
    銀行、第一商業銀行、華泰銀行匯款單據影本足憑，堪信為真實。
  (二)又敦親公司與甄穩公司實際負責人為丙○○，被告丁○○僅係擔任特別助理，平
    時負責工地之管理及相關事務各情，亦為被告供承在卷，核與證人蕭秋月證述：
    敦親公司與甄穩公司組成員是一樣，只是法律上成立兩家公司，共同負責「親民
    學苑」的工程等語相符（見本院九十二年二月十四日訊問筆錄），從卷附上開二
    公司設立地址均為台北市○○○路○段一四二號八樓之四，丙○○就各該公司持
    股比例甚高，除擔任甄穩公司董事長職務外，亦具有敦親公司監察人身分，各有
    敦親公司、甄穩公司登記基本資料查詢資料、敦親公司股東名簿影本在卷可稽，
    足徵被告僅係擔任敦親公司掛名負責人乙節，似非無稽，佐以證人蕭秋月證述：
    自訴人平時都是與丙○○洽談親民學苑的工程，有時候需要銀行開戶或者簽約，
    因被告擔任敦親公司負責人，才由被告出面接洽等語，核與被告上開辯解亦相符
    合，自訴人復不諱言：伊均與丙○○聯繫投資相關事宜等語（均見本院上開訊問
    筆錄），是被告辯稱：本件應係其兄丙○○主導，與伊並無關連等語，即屬信而
    有徵。
  (三)據被告供稱：丙○○曾跟伊說公司帳戶內匯入五十萬元，囑伊提領交付包商林群
    豐，用以支應水土保持工程款等語（見本院九十一年十二月十三日訊問筆錄），
    核與證人林群豐證述情節相符（見本院九十二年一月二十四日訊問筆錄），並有
    工程承攬契約書、華南商業銀行九十一年四月十五日全行通收存款憑調副根（均
    影本）各一份為憑，足證自訴人於九十一年四月十五日所匯款項五十萬元確係用
    以支應工程款無訛，難認被告就此有何施用詐術可言，更難謂有何不法所有意圖
    甚明。
  (四)綜上所述，自訴人所提出之證據不足以證明被告丁○○與本件詐欺犯行之丙○○
    、甲○○夫婦間有何犯意聯絡或行為分擔，尚難僅以被告擔任敦親公司負責人等
    事實，遽認其參與本件詐欺犯行。此外，復查無積極證據足認被告有何詐欺罪嫌
    ，是被告犯罪嫌疑顯有不足，揆之首揭說明，自應駁回本件自訴。
五、被告丙○○、甲○○部分，因傳、拘未到，業經本院通緝在案，嗣緝獲後，另行
    審結，附此敘明。
據上論斷，應依刑事訴訟法第三百二十六條第三項、第二百五十二條第十款，裁定如
主文。
中      華      民      國      九十二      年      二    月    十七    日
                                      臺灣臺北地方法院刑事第八庭
                                          法  官  胡宏文
右正本證明與原本無異。
如不服本裁定，應於送達後五日內，向本院提出抗告狀。
                                          書記官  劉穗筠
中      華      民      國      九十二      年      二    月   二十四   日


司法院資訊處製作；財團法人民間司法改革基金會備份。
